【裁判字號】    99,訴,83
【裁判日期】    990324
【裁判案由】    違反毒品危害防制條例
【裁判全文】
臺灣屏東地方法院刑事判決                99年度訴字第83號
公  訴  人  臺灣屏東地方法院檢察署檢察官
被      告  甲○○
上列被告因違反毒品危害防制條例案件，經檢察官提起公訴（98
年度毒偵字第1867號），嗣因被告就被訴事實為有罪之陳述，經
合議庭裁定由受命法官獨任適用簡式審判程序審理，本院判決如
下：
    主  文
甲○○施用第一級毒品，累犯，處有期徒刑捌月，扣案之第一級
毒品海洛因壹包（驗後淨重零點貳貳肆公克，另含殘留海洛因粉
末難以完全析離之包裝袋壹個）、注射針筒壹支均沒收銷燬之；
又施用第二級毒品，累犯，處有期徒刑肆月。應執行有期徒刑拾
月，扣案之第一級毒品海洛因壹包（驗後淨重零點貳貳肆公克，
另含殘留海洛因粉末難以完全析離之包裝袋壹個）、注射針筒壹
支均沒收銷燬之。
    事  實
一、甲○○前因施用毒品案件，經裁定送觀察勒戒，惟因有繼續
    施用之傾向，經裁定送強制戒治，嗣經停止戒治、撤銷停止
    戒治，而於民國91年8 月4 日執行完畢釋放，復於前開察勒
    戒治、強制戒治執行完畢5 年內之92年間再因施用毒品案件
    ，經裁定送強制戒治，嗣經裁定停止戒治，刑責部分並經法
    院判處有期徒刑10月確定。甲○○並因竊盜案件，經法院判
    處應執行有期徒刑2 年確定，而於98年3 月18日縮短刑期假
    釋出監，98年6 月18日保護管束期滿未經撤銷視為執行完畢
    。詎猶不知悔改，明知海洛因及甲基安非他命分屬第一、二
    級毒品，不得持有及施用，仍基於施用第一級及第二級毒品
    之犯意，於98年10月17日下午3 、4 時許，在屏東縣萬丹鄉
    廣安村西勢尾街112 巷16號住處附近產業道路無人處，以礦
    泉水混海洛因放入針筒注射之方式，施用第一級毒品海洛因
    1 次，復於98年10月19日下午3 時許，仍在住處附近產業道
    路無人處，以針筒注射方式施用第二級毒品甲基安非他命1
    次。嗣於98年10月21日下午1 時許，在屏東縣萬丹鄉○○村
    ○○○街112 巷1 號為警查獲，並扣得毒品海洛因1 小包（
    驗前淨重0.251 公克，驗後淨重0.224 公克）及注射過針筒
    1 支，經警採尿送驗，檢出嗎啡及甲基安非他命陽性反應，
    始查悉上情。
二、案經高雄縣政府警察局移送臺灣屏東地方法院檢察署檢察官
    偵查起訴。
    理  由
一、按本件被告所犯係死刑、無期徒刑、最輕本刑為3 年以上有
    期徒刑以外之罪，其於準備程序就被訴事實為有罪之陳述，
    經受命法官告知簡式審判程序之旨，並聽取其與公訴人之意
    見後，合議庭認無不得或不宜改依簡式審判程序進行之情事
    ，依刑事訴訟法第273 條之1 第1 項、第284 條之1 規定，
    裁定本件由受命法官獨任進行簡式審判程序，合先敘明。
二、上揭犯罪事實，業據被告於本院審理中坦承不諱，此外並有
    高雄縣政府警察局刑事警察大隊查獲煙毒、麻醉藥品案件犯
    罪嫌疑人姓名對照表、台灣檢驗科技股份有限公司濫用藥物
    尿液檢驗報告、高雄市立凱旋醫院濫用藥物成品檢驗鑑定書
    、扣押筆錄、扣押筆錄目錄表等在卷可稽，足認被告前揭自
    白與事實相符，本案事證明確，被告犯行堪以認定。
三、次查93年修正施行之毒品危害防制條例就施用毒品者，祇於
    「初犯」及「5 年後再犯」二種情形，有其追訴條件之限制
    ，即須於初犯經觀察、勒戒或強制戒治釋放後，5 年內均無
    施用毒品之行為，始能認其前所實施之觀察、勒戒或強制戒
    治已足遮斷毒癮，而得於5 年後再犯時，再予適用初犯之規
    定，重行觀察、勒戒等程式。倘5 年內已經再犯，被依法追
    訴處罰，縱其第3 次（或第3 次以上）施用毒品之時間在初
    犯釋放5 年以後，即與「5 年後再犯」之情形有別，且因已
    於「5 年內再犯」，顯見其再犯率甚高，原實施觀察、勒戒
    或強制戒治，已無法收其實效，而無5 年戒斷期之存在，自
    無再經觀察、勒戒及強制戒治之必要，應由檢察官逕行起訴
    （最高法院95年度台非字第59號、第65號判決意旨、95年度
    第7 次刑庭會議決議意旨參照）。查本案被告前因施用毒品
    案件，經裁定送觀察勒戒，惟因有繼續施用之傾向，經裁定
    送強制戒治，嗣經停止戒治、撤銷停止戒治，而於民國91年
    8 月4 日執行完畢釋放，復於前開察勒戒治、強制戒治執行
    完畢5 年內之92年間再因施用毒品案件，經裁定送強制戒治
    ，嗣經裁定停止戒治，刑責部分並經法院判處有期徒刑10月
    確定，此有臺灣高等法院被告前案紀錄表、臺灣高等法院在
    監在押全國紀錄表等在卷足參，則被告於前案經觀察勒戒、
    強制戒治執行完畢後，於5 年內已經再犯，雖本案施用海洛
    因及甲基安非他命毒品之時間，已在初犯釋放5 年後，惟被
    告既已先於「5 年內再犯」，顯見其再犯率甚高，原實施觀
    察、勒戒已無法收其實效，而無5 年戒斷期之存在，參諸前
    揭判決及決議意旨，自無再經觀察、勒戒及強制戒治之必要
    ，本院自應依法就被告本案施用海洛因、甲基安非他命之犯
    行予以論罪科刑。
四、按海洛因、甲基安非他命為毒品危害防制條例第2 條第2 項
    第1 、2 款所規定之第一、二級毒品，被告上開施用海洛因
    、甲基安非他命之犯行，如上所述並均應依法論罪科刑，核
    被告所為，係犯毒品危害防制條例第10條第1 、2 項之施用
    第一、二級毒品罪，被告所犯施用第一級毒品及施用第二級
    毒品，犯意各別，行為互殊，應予分論併罰。被告持有毒品
    ，復進而施用，其持有毒品之低度行為，為施用毒品之高度
    行為所吸收（毒品危害防制條例第11條規定雖已於98年5 月
    20日修正公佈現並已開始施行，惟除本案並未扣得被告持有
    超過該條例第11條第3 、4 項所定純質淨重之第一、二級毒
    品，本院當僅得依經驗法則認定被告犯本案2 件施用毒品之
    犯行時，當時所持有之毒品並未達上述條文所定之重量外，
    檢察官亦未起訴被告有犯該條例第11條第3 、4 項之罪，本
    院自毋庸為毒品危害防制條例第11條規定之新舊法比較），
    不另論罪。又被告有事實欄所列前揭犯罪前科紀錄，亦有前
    開臺灣高等法院被告前案紀錄表可參，被告受有期徒刑之執
    行完畢，五年以內故意再犯本件有期徒刑以上之2 罪，均構
    成累犯，自均應依刑法第47條第1 項規定加重其刑。爰審酌
    被告雖於犯後坦承犯行，而其施用毒品行為於本質上係屬自
    我戕害行為，反社會性之程度應屬較低；惟施用毒品，不僅
    足以戕害其個人身心，且極易滋生其他犯罪，惡化治安甚重
    ，嚴重損及公益，且被告前經觀察勒戒、徒刑執行助其戒除
    毒品，仍再為本案施用第一、二級毒品犯行，顯見其不思悔
    改，自制力亦顯不佳，及上開施用毒品行為均構成累犯應加
    重其刑，並兼衡其經濟狀況、智識程度等一切情狀，分別酌
    情量處如主文所示之刑，並依法定其應執行之刑如主文所示
    ，以資懲儆。
五、另按查獲之第一、二級毒品及專供製造或施用第一、二級毒
    品之器具，不問屬於犯人與否，均沒收銷燬之，毒品危害防
    制條例第18條第1 項前段定有明文。扣案之疑似海洛因粉末
    1 包，經送高雄市立凱旋醫院鑑定後，驗前淨重為0.251公
    克，驗後淨重為0.224 公克，檢出含有海洛因反應，有卷附
    該院98年11月3 日高市凱醫驗字第11560 號檢驗鑑定書可稽
    ，依法自應沒收銷燬；而盛裝該毒品之包裝袋1 個，該院雖
    未鑑定是否含海洛因成分，惟「一般鑑定裝袋內毒品之程式
    ，均係以傾倒方式，將包裝袋內之毒品倒出、稱重、以儀器
    檢驗部分等，倒出時若認必要，則輔以刮杓刮取袋內粉末，
    然無論依何種方式分離，包裝袋內均有極微量之第一級毒品
    海洛因殘留」，業經法務部調查局93年3 月19日調科壹字第
    09300113060 號函釋在案，此為本院職務上已知之事實，足
    認前開包裝袋1 個無論依何種方式分離，仍有極微量之第一
    級毒品海洛因殘留而無法析離，及以注射針筒裝入海洛因注
    射時亦應與包裝袋內裝入海洛因情形類似，亦即縱使針筒內
    之大多數毒品海洛因已注射進入人體，但針筒內應仍會有極
    微量海洛因殘留於針筒之管壁內而無法析離，故前開包裝袋
    1 個及扣案之注射針筒1 支（被告於警詢時已自白表示該針
    筒係查獲前幾天施用海洛因忘記丟棄而留下），均應整體視
    為查獲之第一級毒品海洛因，均應依法宣告沒收銷燬。
據上論斷，應依刑事訴訟法第273 條之1 第1 項、第284 條之1
、第299 條第1 項前段，毒品危害防制條例第10條第1 項、第2
項、第18條第1 項前段，刑法第11條、第47條第1 項、第51條第
5 款，判決如主文。
本案經檢察官劉昀到庭執行職務。
中    華    民    國    99    年    3     月    24    日
                  刑事第一庭    法  官  黃紀錄
以上正本證明與原本無異。
如不服本判決應於收受判決後10日內向本院提出上訴書狀，並
應敘述具體理由；其未敘述上訴理由者，應於上訴期間屆滿後
20日內向本院補提理由書（均須按他造當事人之人數附繕本）
「切勿逕送上級法院」。
中    華    民    國    99    年    3    月    24    日
                                    書記官  戴仲敏

司法院資訊處製作；財團法人民間司法改革基金會備份。
